【裁判字號】    90,自,34
【裁判日期】    900618
【裁判案由】    誣告
【裁判全文】
臺灣彰化地方法院刑事裁定                              九十年度自字第三四號
    自  訴  人  甲○○
    被      告  乙○○
右列被告因誣告案件，經自訴人提起自訴，本院裁定如左：
    主  文
自訴駁回。
    理  由
一、按法院或受命法官於自訴案件第一次審判期日前訊問及調查結果，如認為案件有
    刑事訴訟法第二百五十二條至第二百五十四條之情形者，得以裁定駁回其自訴，
    同法第三百二十六條第三項定有明文。
二、本件自訴意旨略稱：被告乙○○於民國八十七年十月二十三日捏造事實，偽稱自
    訴人甲○○與案外人尤東河共同以開立不擬兌現支票之方式，使被告陷於錯誤而
    如數交付合板，後經查證始知被騙，被告據此而向台灣彰化地方法院提出詐欺自
    訴，嗣經法院判決自訴不受理確定，足徵自訴人並無被告所指之詐欺取財犯行，
    因認被告涉有刑法第一百六十九條第一項之誣告罪嫌云云。惟按誣告罪之成立以
    意圖他人受刑事處分或懲戒處分，而為虛偽之告訴告發報告者為要件。所謂虛偽
    係指明知無此事實故意捏造而言，若告訴人誤認有此事實或以為有此嫌疑，自不
    得指為虛偽，即難科以本罪；又誣告罪之成立，以意圖他人受刑事處分虛構事實
    而向該管公務員申告為其要件，故其所訴事實，雖不能證明係屬實在，而在積極
    方面尚無證據證明其確係故意虛構者，仍不能遽以誣告罪論處，最高法院分別著
    有四十年台上字第八八號、四十六年台上字第九二七號判例可資遵循。經查：被
    告乙○○於本院訊問時辯稱：當時由於尤東河向伊購買合板，並將之交予自訴人
    賣掉，其後因尤東河並未如數交付貨款，始對自訴人提出詐欺自訴等語；且其前
    於本院八十七年度自字第一二三號詐欺案件訊問時，亦主張確實親見自訴人之司
    機前往尤東河處載送合板等情（見該案八十九年三月八日訊問筆錄），並提出跟
    車照片五張附於該案卷宗為憑，顯見被告向本院所提詐欺告訴，或係本於自己見
    聞事實而認自訴人與尤東河共謀詐欺，或雖未達十足有罪確信而仍存有相當懷疑
    ，然此究與毫無所據而憑空虛構之情形迥然有異，非可遽認被告即有誣告他人犯
    罪之故意。至自訴人雖稱尤東河並未將合板轉賣予伊，伊只是代為加工等語，惟
    此內部關係僅由自訴人及尤東河參與其中，本非被告所得完全知悉，自不得徒以
    被告就渠等二人間交付合板外觀所生之合理懷疑，而謂被告故意虛構犯罪事實。
    況自訴人所涉詐欺案件，雖未經本院為有罪科刑之判決，然該案諭知自訴不受理
    之原因，乃係由於被告並非犯罪之直接被害人，誤以自己名義提起自訴所致，而
    非經由實體判決確認自訴人並無涉犯詐欺罪行，此有卷附本院八十七年度自字第
    一二三號判決足資參佐。則自訴人確有詐取財物犯行與否，容有可議，自無從率
    指被告所陳事實全然無據。是以被告辯稱伊並無自訴人所指之前揭犯行等語，自
    非子虛，應值可採。自訴人既無積極證據證明被告確有實施誣告犯行，犯罪嫌疑
    顯有未足，自已合於刑事訴訟法第二百五十二條第十款之事由，揆諸前揭法條規
    定，本件自訴應予駁回。
三、據上論斷，應依刑事訴訟法第三百二十六條第三項、第二百五十二條第十款裁定
    如主文。
中      華      民      國      九十     年     六    月      十八      日
                                臺灣彰化地方法院刑事第三庭
              法      官  高  文  崇
右正本證明與原本無異。
如不服本裁定，應於裁定送達後五日內向本院提出抗告狀( 須附繕本 )。
                                      法院書記官  楊  筱  惠
中      華      民      國      九十     年     六    月      二十二    日


司法院資訊處製作；財團法人民間司法改革基金會備份。
